臺灣高等法院臺中分院刑事判決
111年度上易字第688號

上  訴  人  臺灣彰化地方檢察署檢察官
被      告  黃張秀蓁

                      住彰化縣○○鄉○○村○○路○段000                          號
上列上訴人因被告竊盜案件，不服臺灣彰化地方法院110年度易
字第874號中華民國111年6月15日第一審判決（起訴案號：臺灣
彰化地方檢察署110年度偵字第8926號），提起上訴，本院判決
如下：
    主  文
上訴駁回。
    理  由
一、聲請簡易判決處刑意旨略以：被告丙○○○為被害人乙○○（聲
    請簡易判決處刑書均誤載為陳秀鳳）男友黃茂嘉之母親，被
    害人乙○○並與黃茂嘉一同居住在彰化縣○○鄉○○路0段00巷000
    號之登記在丙○○○丈夫名下之由其等自用之倉庫2樓房間內，
    被告丙○○○得知乙○○會在該倉庫內以其擺放在2樓房間床頭櫃
    旁魚缸內之錢幣供作法之用，竟意圖為自己不法之所有，於
    民國110年5月3日中午12時許，騎乘機車前去該倉庫後，隨
    即至該倉庫2樓乙○○所居住之房間內，以徒手方式，竊取擺
    放在前述魚缸內之新臺幣（下同）50元硬幣共1萬5,000元，
    及以金紙包裝之1元錢母1個等物。得手後，將竊得之物裝在
    塑膠袋中，再將之拿至該倉庫1樓地板之棧板下方藏放。嗣
    因乙○○於110年5月4日中午12時許發現前述魚缸內之錢幣等
    物品不翼而飛，乃報警處理，經警追查並循線查獲丙○○○後
    ，始由丙○○○將其藏放在上開處所之硬幣1袋交付警方扣案（
    僅剩餘50元硬幣共1萬2,400元及已撕碎金紙1張等物，並已
    發還乙○○），因認被告丙○○○涉犯刑法第320條第1項之竊盜
    罪嫌。
二、按犯罪事實應依證據認定之，無證據不得認定犯罪事實，不
    能證明被告犯罪者，應諭知無罪之判決。刑事訴訟法第154
    條第2項、第301條第1項分別定有明文。又犯罪事實之認定
    ，應憑證據，如未能發現相當證據，或證據不足以證明，自
    不能以推測或擬制之方法，以為裁判基礎；且認定犯罪事實
    所憑之證據，雖不以直接證據為限，間接證據亦包括在內，
    然而無論直接證據或間接證據，其為訴訟上之證明，須於通
    常一般之人均不致有所懷疑，而得確信其為真實之程度者，
    始得據為有罪之認定，倘其證明尚未達到此一程度，而有合
    理之懷疑存在時，即應為有利於被告之認定，更不必有何有
    利之證據（最高法院40年台上字第86號、最高法院76年台上
    字第4986號、最高法院30年上字第816號判決意旨參照）。
    另檢察官就被告犯罪事實，應負舉證責任，並指出證明之方
    法，刑事訴訟法第161條第1項定有明文；是檢察官對於起訴
    之犯罪事實，仍應負提出證據及說服之實質舉證責任，倘其
    所提出之證據，不足為被告有罪之積極證明，或其指出證明
    之方法，無從說服法院以形成被告有罪之心證，基於無罪推
    定之原則，自應為被告無罪判決之諭知（最高法院92年台上
    字第128號判決意旨參照）。
三、檢察官認被告涉有上開竊盜罪嫌，係以證人即被害人乙○○之
    證述、彰化縣警察局北斗分局扣押筆錄、扣押物品目錄表、
    現場監視錄影器擷取照片及現場與查獲照片等為其論據。訊
    據被告丙○○○固坦承有於前揭時地將被害人置於房間內魚缸
    裡之硬幣移到1樓棧板等情，惟堅詞否認有何竊盜犯行，辯
    稱：我將魚缸內硬幣倒出來放在透明塑膠袋內，再放在倉庫
    1樓地板之棧板，是要防止乙○○在我房子裡作法，不是要偷
    她的錢等語。
四、經查：
  ㈠被告有於前揭時地將被害人乙○○置於房間內魚缸裡之硬幣移
    到1樓棧板等情，核與證人即被害人乙○○之指述、證人即承
    辦員警王柏函及證人即被告之子黃茂嘉之證述情節大致相符
    ，且有卷附之彰化縣警察局北斗分局扣押筆錄、扣押物品目
    錄表、現場監視錄影器擷取照片及現場與查獲照片等足資佐
    證，被告此部分自白，應認與事實相符，可以採信，此部分
    事實堪先認定。
　㈡按竊盜罪之保護法益為所有權人或持有人之財產監督權。又 
    按竊盜罪之主觀構成要件，除竊盜故意外，尚包括「不法意
    圖」及「所有意圖」，所謂「不法意圖」，乃行為人認知到
    自己在法律上並不具合法權利而得以使自己對客體享有如同
    所有人地位之利益的主觀心態，亦即行為人認知自己的取物
    行為牴觸法律對於財產利益的分配。至「所有意圖」，則是
    指行為人對於竊取之物欲排斥原權利人之支配而由自己以所
    有人或有權使用人地位自居之心理狀態，也就是行為人主觀
    上意欲持續地破壞他人對於客體的支配關係，而使自己對於
    客體處於類似所有人之地位。行為人是否自始即有不法所有
    意圖，雖屬內心狀態，然仍得由其表現在外的客觀狀態或物
    本身之性質加以綜合判斷，諸如有無就物為攸關權利或處分
    之行為等，予以綜合判斷。
　㈢①證人乙○○於原審審理時結證稱：被告曾將魚缸內的錢幣倒出
    來3次，硬幣撒滿地，整個地上都是，我回家後才撿一撿放
    進去，隔2、3天就發生1次，第4次就是發生本案，我很少跟
    被告見面，被告將我的錢弄出來是因為不希望我住那邊，我
    說好我搬出去，把錢還給我；我們住二樓房間，一樓空間都
    是我們在使用，他們有堆放東西、放車、放雜物、肥料、農
    藥，盥洗在一樓等語（見原審卷第89、93至96、97頁、第10
    0頁）；②證人即被告之子黃茂嘉於原審審理時結證稱：錢不
    見之前魚缸裡有多少錢我不知道，是警察拿出來算之後才清
    楚，因為那天我們回來之後，怎麼錢不見了，我們才去拿監
    視器看，發現只有我媽媽進來，我媽媽之前就是常常進去房
    間丟我們的錢，差不多3次，就是把魚缸裡面的錢一部分拿
    出來丟在地上，一部分還在魚缸裡面，房間的床上、地上都
    有，那時候我媽媽就是一直要趕乙○○出去，我媽媽這個舉動
    的目的就是要趕乙○○小姐出去，這樣丟了3次之後乙○○都還
    沒有搬出去，變成我媽媽故意去拿錢藏在樓下的倉庫等語 
    （詳見原審卷第165至169頁）；③證人即處理員警王柏函於
    原審審理時結證稱：當天有通知被告到場，被告進來就說她
    有拿，被告她直接去倉庫那邊，就到一樓從棧板下方把零錢
    拿出來，用塑膠袋裝的，拿出來後請被害人現場清點，被害
    人就說有少，我去被告家接被告，因為被告不是住這邊，是
    住在另外一個地方，我開車去載被告，問被告有沒有拿錢，
    被告說是把錢從樓上拿到樓下，載被告回來倉庫後，被告就
    走到那地方把錢拿出來，被告說沒有偷，她只是放在那邊等
    語（見原審卷第113、115頁）。綜觀上述證人所言，可知被
    告確有將該魚缸內的硬幣倒在地上多次後，才於本案將硬幣
    移到告訴人所居住的一樓棧板下方，則由被告此等表現在外
    的客觀狀態，尚難認被告主觀上有為自己不法所有之意圖。
    參以證人即溪州鄉菜公村村長楊金源於原審審理結證稱：警
    察去現場時我有過去，乙○○跟黃茂嘉以前天天喝酒吵架，我
    們村裡每個人都知道，房子是被告的，乙○○說錢有少，但我
    說被告經濟很好，做人也很好，不可能去拿那個等語（詳見
    原審卷第107至109頁），足認被告主觀上確無為自己不法所
    有之意圖，其辯稱：我將魚缸內硬幣倒出來放在透明塑膠袋
    內再放在倉庫1樓地板之棧板，是要防止乙○○在我房子裡作
    法，不是要偷她的錢等語，應可採信。
　㈣綜上所述，被告雖有於前揭時地將被害人置於房間內魚缸內
    硬幣移到1樓棧板放置之客觀行為，然其動機是不希望被害
    人繼續居住在該處，尚難認其主觀上有何竊取自被害人乙○○
    放在魚缸內硬幣之犯意，應認與竊盜罪之構成要件不符。
　㈤檢察官上訴意旨雖稱「被告的犯罪動機，固係藉由竊取本案
    硬幣以騷擾告訴人，進而達到將告訴人趕出該住處之目的，
    尚不能憑此動機遽認被告毫無破壞告訴人對硬幣之持有並建
    立自己持有的主觀犯意。客觀上，被告既然已經破壞了告訴
    人對於本案硬幣的持有，並且建立自己的管領，可以證明被
    告主觀上有不法所有的意圖。」等語，然被告主觀上並無為
    自己不法所有之意圖，業經本院認定如上，原審判決亦同此
    認定，堪認其認事用法並無違誤，檢察官此部分上訴理由尚
    非可採。
　㈥檢察官上訴意旨復稱「警方查扣的硬幣只有12400元及撕碎的
    金紙，尚有差額2600元及1元的錢母硬幣並未尋回，顯然是
    遭被告所竊取並據為己有。」等語，而證人乙○○於警詢、偵
    訊中雖證稱其損失的金額為1萬5千元，然其於警詢中 亦曾
    稱「總損失金額我無法確定」（見偵卷第7頁反面）；於原
    審審理時則證稱：其數錢只有1次，案發前大概半個月，清
    點出來正確數字忘了，只記得1萬5千多，被告有把錢倒出來
    2、3次，是在其算過之後發生，其回家後就把錢撿一撿放進
    去，撿完後沒有清點，因為倒出2、3次，其不確定裡面的金
    額還是當初的1萬5千元等語（見原審卷第92至95頁）；證人
    黃茂嘉於原審則證稱：其以前沒有跟乙○○一起把裡面的錢拿
    出來算過，只是看大約等語（見原審卷第164頁），可知證
    人乙○○稱其本案損失1萬5千元，僅係片面指述，並無其他證
    據足以佐證其此部分所述與事實相符，尚難逕認其損失確為
    1萬5千元；又該1元的錢母硬幣雖未尋獲，然承上述，被告
    就總額12400元之硬幣既無不法所有意略高，自難僅因此即
    認被告就該1元硬幣有何不法所有意圖。檢察官此部分上訴
    意旨稱尚有差額2600元及1元的錢母硬幣並未尋回，顯然是
    遭被告所竊取並據為己有等語，亦非可採。　
五、綜上，本案依檢察官提出之證據，客觀上尚未達到使通常一
    般之人均不致有所懷疑，而得確信被告確有意圖為自己不法
    所有，基於竊盜犯意為本案竊盜犯行之真實程度，本院自無
    從形成被告有罪之確信。此外，檢察官復未提出其他積極證
    據足資認定被告確有其所指竊盜犯行，本於「罪證有疑、利
    於被告」之原則，自應為有利於被告之認定。本案不能證明
    被告犯罪，依據前揭說明，自應為被告無罪之諭知。原審為
    被告無罪之判決，經核並無違誤，檢察官上訴意旨指摘原審
    判決不當，其理由並非可採。此外，檢察官在本院未提出其
    他不利被告之證據，其上訴為無理由，應予駁回。
據上論結，應依刑事訴訟法第368條，判決如主文。
本案經檢察官王銘仁聲請簡易判決處刑，檢察官甲○○到庭執行職
務。
中　　華　　民　　國　　111 　年　　9 　　月　　20　　日
            刑事第十一庭　  審判長法　官　張意聰
                                  法　官　周瑞芬
                                  法　官　陳慧珊
以上正本證明與原本無異。
不得上訴。
                                  書記官  李淑芬 
中　　華　　民　　國　　111 　年　　9 　　月　　20　　日